---
title: "R Project"
output: html_document
date: "2022-12-20"
---

```{r setup}
library(tidyverse)
library(skimr)
library(janitor)
library(naniar)
library(simputation)
library(gridExtra)
library(ggplot2)
library(reshape2)
library(broom)

library(stats)
library(readr)
```

# 1.Importation des données
```{r}
data1 <- read.csv("../A_Datas/thyroid.csv",encoding = 'UTF-8')
# thyroid <- read_csv("C:/Users/roman/Downloads/thyroid.csv")
problems(data1)

# Résoudre le problème de jeu des données
data1$patient_age[which(data1$patient_age =='28;0')] <- 28
data1$FTI_measured[which(data1$FTI_measured ==119)] <- 1

# Afficher les données
DT::datatable(data1)
```

```{r}
# Affichage des catégories de données et des valeurs manquantes
skim(data1)
thyroid_raw <- data1
glimpse(thyroid_raw)

thyroid_td <- thyroid_raw %>% 
  remove_empty(c("rows", "cols")) %>%
  remove_constant(na.rm = FALSE, quiet = FALSE)
thyroid_td
```

# 2.Traitement des données
Missing Values
```{r}
x <- as.data.frame(abs(is.na(data1)))

y <- x[which(apply(x, MARGIN=2, sd)>0)] # > 0: avec valeurs manquantes
data_m_cor <- as.data.frame.array(cor(y))

data_m_cor
```

```{r}
skim(thyroid_td) %>% 
  filter(n_missing > 0)
thyroid_td$FTI_reading <- as.numeric(factor(thyroid_td$FTI_reading))
gg_miss_var(thyroid_td)
```

```{r echo=FALSE,fig.height=10}
plot.T3 <- thyroid_td %>% 
  ggplot(mapping = aes(x = patient_age, y = T3_reading)) +
  geom_miss_point() +
  labs(title="T3_reading")


plot.T4U <- thyroid_td %>% 
  ggplot(mapping = aes(x = patient_age, y = thyrox_util_rate_T4U_reading)) +
  geom_miss_point() +
  labs(title="thyrox_util_rate_T4U_reading")


plot.FTI <- thyroid_td %>% 
  ggplot(mapping = aes(x = patient_age, y = FTI_reading)) +
  geom_miss_point() +
  labs(title="FTI_reading")

plot.TSH <- thyroid_td %>% 
  ggplot(mapping = aes(x = patient_age, y = TSH_reading)) +
  geom_miss_point() +
  labs(title="TSH_reading")

grid.arrange(plot.T3, plot.T4U, plot.FTI, plot.TSH, nrow=4)
```


## Première variable : T3_reading
T3_measured est une variable binaire (0 ou 1) indiquant si oui ou non un test du taux de T3 a été réalisé. Les valeurs manquantes dans la colonne T3_reading correspondent à un test non réalisé (T3_measured == 0), comme confirmé avec le code ci-dessous :
```{r}
thyroid_td %>% 
  filter(is.na(T3_reading) & (T3_measured != 0))
```
On notera également la présence d'une ligne dans laquelle les données semblent avoir été mélangées. En effet, le code ci-dessous renvoie une ligne où T3_measured a la valeur 1.8 et T3_reading a la valeur 1. Il semble raisonnable de penser que ceux deux valeurs ont été inversées, 1.8 étant de l'ordre de grandeur des autres valeurs de la colonne T3_reading. De même, on peut penser que T4_measured et T4_reading ont été inversées, TSH_measured et TSH_reading aussi, ainsi que thyrox_util_rate_T4U_measured et thyrox_util_rate_T4U_reading. FTI_measured devrait être égal à 1, puisqu'on dispose bel et bien d'une valeur pour FTI_reading (119), qui ont été inversées. On peut donc soit échanger les valeurs, soit considérer que la ligne contient trop d'erreurs pour être utilisée. Pour le moment, je vais échanger les valeurs.

```{r}
thyroid_td %>% 
  filter(T3_measured != 1 & T3_measured != 0)
```
```{r}
ind <- which(!(thyroid_td$T3_measured %in% c(0, 1)))
ind
```
```{r}
thyroid_td[15,]
```
```{r}
thyroid_td$T3_measured[15]
```
```{r}
#Code très laid
thyroid_td[15, 21] <- thyroid_td$T3_measured[15]
thyroid_td[15, 20] <- 1
thyroid_td[15, 19] <- thyroid_td$TSH_measured[15]
thyroid_td[15, 18] <- 1
thyroid_td[15, 23] <- thyroid_td$T4_measured[15]
thyroid_td[15, 22] <- 1
thyroid_td[15, 25] <- thyroid_td$thyrox_util_rate_T4U_measured[15]
thyroid_td[15, 24] <- 1
thyroid_td[15, 27] <- thyroid_td$FTI_measured[15]
thyroid_td[15, 26] <- 1
thyroid_td
```
## thyrox_util_rate_T4U_reading

thyrox_util_rate_T4U_measured est une variable binaire. Un NA à cette variable correspond à une absence de mesure.

```{r}
thyroid_td %>% 
  filter(is.na(thyrox_util_rate_T4U_reading) & (thyrox_util_rate_T4U_measured != 0))
```
Il n'y a pas d'erreur sur la variable d'indication binaire cette fois : 

```{r}
thyroid_td %>% 
  filter(!(thyrox_util_rate_T4U_measured %in% c(0, 1)))
```

## FTI_reading
FTI_measured variable binaire correspondante. NA = donnée non mesurée
```{r}
thyroid_td %>% 
  filter(is.na(FTI_reading) & FTI_measured != 0)
```
Pas d'erreur sur la variable d'indication binaire :

```{r}
thyroid_td %>% 
  filter(!(FTI_measured %in% c(0,1)))
```

## TSH_reading
TSH_measured variable binaire correspondante.
```{r}
thyroid_td %>% 
  filter(is.na(TSH_reading) & TSH_measured != 0)
```
Pas d'erreur sur la variable d'indication

```{r}
thyroid_td %>% 
  filter(!(TSH_measured %in% c(0,1)))
```

## T4_reading
T4_measured variable binaire correspondante.
```{r}
thyroid_td %>% 
  filter(is.na(T4_reading) & T4_measured != 0)
```
Pas d'erreur d'indication 

```{r}
thyroid_td %>% 
  filter(!(T4_measured %in% c(0,1)))
```


# 3. remplir les valeurs manquantes

On peut donc tenter de remplir les valeurs manquantes. Le taux mesuré de toutes ces variables peut dépendre/avoir un lien avec de très nombreuses variables : les taux des autres hormones, l'âge, le genre, l'état malade ou non, les médicaments, etc... Possibilités. Elles peuvent avoir un lien mutuel.
D'abord on créé une copie des variables

```{r}
thyroid_td <- mutate(thyroid_td, T3_reading_fill = T3_reading)
thyroid_td <- mutate(thyroid_td, T4_reading_fill = T4_reading)
thyroid_td <- mutate(thyroid_td, TSH_reading_fill = TSH_reading) 
thyroid_td <- mutate(thyroid_td, FTI_reading_fill = FTI_reading)
thyroid_td <- mutate(thyroid_td, T4U_rate_reading_fill = thyrox_util_rate_T4U_reading)

head(thyroid_td)
```

Commençons avec des modèles simples


Le problème majeur est donc de modéliser les taux de T3 et T4. C'est un peu plus compliqué. On va essayer de modéliser en prenant en compte toutes les variables où il ne manque pas de valeurs (patient_age excepté). Ce sont toutes des variables catégorielles. L'idée est que des patients aux caractéristiques similaires doivent avoir des taux similaires.

```{r}
thyroid_td$patient_age <- as.numeric(factor(thyroid_td$patient_age))
thyroid_impute <- thyroid_td
thyroid_impute <- impute_lm(thyroid_impute, T4_reading_fill + T3_reading_fill ~ ThryroidClass + patient_age + patient_gender + presc_thyroxine + queried_why_on_thyroxine + presc_anthyroid_meds + sick + pregnant + thyroid_surgery + radioactive_iodine_therapyI131 + query_hypothyroid + query_hyperthyroid + lithium + goitre + tumor + hypopituitarism + psych_condition)
head(thyroid_impute)
```

## FTI_reading.
A FTI_reading. D'après internet, FTI = T4/thyroid binding capacity. Il ne me semble pas exister de variable donnant le TGB ici (thyroid binding capacity). Tentons un modèle linéaire en fonction du taux de T4

```{r}
thyroid_impute <- impute_lm(thyroid_impute, FTI_reading_fill ~ T4_reading_fill)
head(thyroid_impute)
```


On a des résultats, sauf dans les lignes où T4 est NA.

## TSH_reading
De même, le taux de TSH est lié à ceux de T3 et T4. Un taux de TSH élevé est lié à un taux de T3 ou T4 faible et inversement.

```{r}
thyroid_impute <- impute_lm(thyroid_impute, TSH_reading_fill ~ T3_reading_fill + T4_reading_fill)
head(thyroid_impute)
```

## T4U_rate_reading
D'après internet, on peut dire que T4U varie avec l'âge, la grossesse, T4 et T3

```{r}
thyroid_impute <- impute_lm(thyroid_impute, T4U_rate_reading_fill ~ T3_reading_fill + T4_reading_fill + patient_age + pregnant)
head(thyroid_impute)

skim(thyroid_impute)
```

## patient_age
Les variables fill sont complétées. Il ne reste que l'âge manquant des deux patients.

```{r}
thyroid_impute %>% 
  filter(is.na(patient_age))
```
Seul l'âge manque dans ces lignes

```{r}
thyroid_impute <- impute_lm(thyroid_impute, patient_age ~ ThryroidClass + presc_thyroxine + presc_anthyroid_meds + sick + thyroid_surgery + radioactive_iodine_therapyI131 + lithium + goitre + tumor + hypopituitarism + psych_condition + TSH_reading + T3_reading + T4_reading + thyrox_util_rate_T4U_reading + FTI_reading)
head(thyroid_impute)
```
```{r}
thyroid_impute[2] <- round(thyroid_impute[2], 0)
head(thyroid_impute)
```
```{r}
skim(thyroid_impute)
```
# 4.La régression multiple examine la corrélation.

```{r}
# Groupe d'âge
thyroid_impute <- mutate(thyroid_impute, patient_age_Seg = patient_age)
thyroid_impute$patient_age_Seg <- as.numeric(factor(thyroid_impute$patient_age_Seg))

thyroid_impute$patient_age_Seg<-cut(thyroid_impute$patient_age_Seg,breaks = c(-Inf, 10, 20, 30, 40 ,50 ,60, 70, 80, 90, Inf),labels = c('1-10','11-20','21-30','31-40','41-50','51-60','61-70','71-80','81-90','91-100'))

thyroid_impute
```
```{r}
# Supprimer la colonne vide d'origine et remplissez-la avec les données interpolées.
Col_na  = c("T3_reading", "T4_reading", "TSH_reading", "FTI_reading", "T4U_rate_reading", 'thyrox_util_rate_T4U_reading') 
thyroid_tidy = thyroid_impute[,!names(thyroid_impute) %in% Col_na]
skim(thyroid_tidy)

# Sauvegarder les données nettoyées
thyroid_tidy %>% write.csv(file = "../A_Datas/thyroid_tidy.csv")
```

```{r}
# Transformation des données en données numériques
thyroid_cor <- thyroid_tidy
thyroid_cor$ThryroidClass <- as.numeric(factor(thyroid_cor$ThryroidClass))
thyroid_cor$ref_src <- as.numeric(factor(thyroid_cor$ref_src))
thyroid_cor$patient_age_Seg <- as.numeric(factor(thyroid_cor$patient_age_Seg))

model <- lm(sick~., data = thyroid_cor)
summary(model)
model%>% glance
# confint(model)
```

```{r}
model_tidy <- model%>% tidy
model_tidy[order(-model_tidy$estimate),]
```

```{r,fig.height=10}
# Carte de chaleur
cormtcars <- round(cor(thyroid_cor), 3) # round()Fonction permettant de personnaliser le nombre de décimales
data <- as.data.frame(cormtcars) %>% # Convertir des matrices en cadres de données
  mutate(x=rownames(cormtcars)) %>%  # Créer une nouvelle colonne x, qui est constituée de 11 variables d'attribut.
  melt(id='x') %>%                   # Convertir les données larges en données longues, mieux adaptées aux graphiques ggplot2
  rename('y'='variable','Corr'='value')  # Changer le nom de la colonne variable en y
# Déterminer d'abord l'ordre des facteurs des axes x et y lors du tracé.
list <- rownames(cormtcars)
list <- factor(list,levels = list)
ggplot(data,aes(factor(x,levels = list),
                factor(y,levels = list), # Définir l'ordre des axes x, y pour éviter qu'il ne soit modifié par défaut
                fill=Corr))+
  
# Remplissage des couleurs en fonction des valeurs de pertinence
geom_tile()+  # Fonctions des blocs de couleur
scale_fill_gradient2(low = 'Blue',mid = 'white',high ='red',
                     limits=c(-1,1),breaks=c(-1,-0.5,0,0.5,1))+
labs(x=NULL,y=NULL)+
theme_bw(base_size = 15)+
theme(axis.text.x = element_text(angle = 45, hjust = 1)) 
```




